臺灣高等法院臺中分院刑事裁定　　　　　96年度交抗字第557號
抗　告　人
即受處分人　山立通運股份有限公司
代　表　人　甲○○
上列抗告人因違反道路交通管理處罰條例案件，不服臺灣臺中地
方法院，中華民國96年6 月7 日所為裁定（96年度交聲字第114
號），提起抗告，本院裁定如下：
    主  文
抗告駁回。
    理  由
一、原處分意旨略以：異議人即受處分人山立通運股份有限公司
    （下稱山立公司）所有之車牌號碼339-HG號營業用大貨車，
    由司機楊志成駕駛，於民國95年10月31日15時10分許，在桃
    園縣龍潭鄉○○路處，因受處分人車主允許駕照已註銷之司
    機楊志成猶違規駕駛營業用大貨車行駛於公路，為桃園縣政
    府警察局龍潭分局警備隊警員葉惠全當場查獲，依道路交通
    管理處罰條例第21條之1第1項第5款規定，以桃警局交字第
    DB0000000號通知單掣單舉發受處分人。受處分人於應到案
    日前提出申訴，原處分機關遂於96年1月11日以中監違字第
    裁60-DB0000000號裁決書，裁處罰鍰新臺幣（下同）6萬元
    整，並記汽車違規紀錄一次，於法並無不合等語。
二、本件抗告意旨略以：原審法院裁定意旨謂交通部公路總局曾
    函請各地監理站及汽車貨運同業公會，並請各公會轉知所屬
    會員，可先取得所屬駕駛員書面同意後，經由中華電信股份
    有限公司數據通信分公司提供之監理站加值網路取得認證密
    碼，並即提供所屬駕駛員名冊送交公司所在地公路監理機關
    核備後，即得查詢所屬駕駛員執照狀態等情，認汽車所有人
    應利用查詢系統，定期查詢，始可認已盡查證之義務云云。
    惟查，抗告人從未接獲公會通知，亦不知可聲請網路查詢汽
    車駕駛人執照狀態，自無法提出相關查核資料，及向監理機
    關申請監理機關申請職業駕駛人管理系統，原審法院就該部
    分之審認顯有違誤。況且，汽車駕駛人倘因各種交通違規事
    由而遭監理機關處以吊扣、吊銷駕照之處分，汽車駕駛人之
    駕駛執照必遭沒收，然楊志成仍持有監理站核發之聯結車駕
    駛執照，抗告人基於對於國家監理機關核發之駕照正當合理
    之信賴，認為楊志成既係持有駕駛執照之人，當無任何被吊
    扣或吊銷駕照之情事，故抗告人並無故意或過失可言，並無
    任何異常或令人疑惑之點，且抗告人均按月查核駕照，已盡
    相當之注意義務，為此懇請撤銷原裁定，更為適當之裁定云
    云。
三、按汽車駕駛人，使用註銷之駕駛執照駕駛聯結車、大客車、
    大貨車者，汽車所有人及駕駛人各處新臺幣4 萬元以上8 萬
    元以下罰鍰；汽車所有人如已善盡查證駕駛人駕駛執照資格
    之注意，或縱加以相當之注意而仍不免發生違規者，汽車所
    有人不受本條之處罰；道路交通管理處罰條例第21條之1 第
    1 項第5 款、第21條之1 第4 項分別定有明文。復依違反道
    路交通管理事件統一裁罰基準及處理細則第11第1 項第1 款
    之規定，當場舉發者，受處分人非該當場被查獲之行為人或
    駕駛人時，除應填寫駕駛人或行為人資料外，並應填載查明
    受處分人資料，再交付被查獲之行為人代收。
四、按大型車輛肇事致生交通事故傷亡之情形，遠重於小型車或
    機車，因此要求駕駛人均應擁有合格之駕駛資格，以遏阻事
    故之發生。而汽車所有人本於其所有人之地位，更應有檢查
    、管理駕駛資格之義務，此為道路交通管理處罰條例第21條
    之1之立法目的。抗告人即受處分人所僱用之大貨車駕駛楊
    志成前因酒後駕車，而經交通部公路總局新竹區監理所新竹
    市監理站於93年10月8日吊銷其駕駛執照之事實，此有交通
    部公路總局新竹區監理所新竹市監理站95年12月22日竹監新
    字第095001 1301號函、駕駛人楊志成汽車駕照基本資料各
    一紙附卷可憑（見原審卷第10頁、第7頁）。嗣楊志成又於
    95 年10月31日15時10分許，駕駛異議人所有之車牌號碼
    339-HG 號營業用大貨車，在桃園縣龍潭鄉○○路，因「駕
    駛執照經吊銷仍駕駛大貨車」違規，為桃園縣政府警察局龍
    潭分局警備隊依法舉發等情，有桃園縣政府警察局桃警局交
    字第DB0000000號舉發違反道路交通管理事件通知單一份在
    卷可查（見原審卷第5頁背面），本件違規事實明確。
五、為因應道路交通管理處罰條例，課予汽車所有人善盡查證駕
    駛人駕駛資格之規定，交通部公路總局特函請各地監理站及
    汽車貨運同業公會，並請各公會轉知所屬會員，可先取得所
    屬駕駛員之書面同意後，經由中華電信股份有限公司數據通
    信分公司提供之公路監理加值網路取得認證密碼，並即提供
    所屬駕駛人員名冊送交公司所在地公路監理機關核備後，即
    得查詢所屬駕駛員駕駛執照狀態等情，業經交通部公路總局
    於92年3 月27日以路監交字第0920084154號函釋在案，並有
    交通部93年9 月8 日交路字第0930009252號函一紙、交通部
    公路總局臺中區監理所96年4 月13日中監自字第0961003552
    號函暨所附駕駛人管理系統申請流程說明、公路監理加值服
    務職業駕駛人管理系統系統帳號申請表、中華電信股份有限
    公司公路監理資訊業務租用及異動申請書等件附卷可參。由
    此以觀，汽車所有人即可利用網際網路，透過監理機關所提
    供之職業駕駛人管理系統，隨時查詢汽車駕駛人之駕駛執照
    狀態；但查，抗告人並未向監理機關申請職業駕駛人管理系
    統之公路監理加值服務等情，業經交通部公路總局臺中區監
    理所以96年4月13日中監自字第0961003552號函覆在卷，抗
    告人雖辯稱其均有按月查核所雇用司機之駕照云云，惟汽車
    駕駛人之駕駛資格並非固定不變，常因各種交通違規事由而
    遭受監理機關處以吊扣、吊銷之處分，是以汽車駕駛人是否
    具有駕駛資格，自應以向監理機關查證所雇用司機登記之資
    料為依據，況因道路交通管理處罰條例第21條之1之規定係
    連坐處罰性質，各汽車貨運商業就此無不相當謹慎查詢，自
    無諉稱不知之理。縱抗告人確實未接獲公會通知，而不知有
    上開系統可供查詢，惟抗告人未能提出其他證據資料證明已
    盡查證駕駛人駕駛執照資格之注意義務，僅空言主張其均有
    按月查核所雇用司機之駕照，所辯尚難盡信。從而，原處分
    機關據以援引上開規定，裁處抗告人罰鍰新台幣6萬元，並
    無違誤，原審法院審理其異議為無理由，而裁定駁回異議，
    經核亦無不當；抗告人抗告意旨仍執前詞，指摘原裁定不當
    ，並無理由，應予駁回。
據上論結，應依道路交通案件處理辦法第26條，刑事訴訟法第41
2條，裁定如主文。
中　　華　　民　　國　　96　　年　　7 　　月　　31　　日
            刑事第七庭    審判長法　官  林  榮  龍
                                法　官  江  錫  麟
                                法　官  張  惠  立
上列正本證明與原本無異。
不得再抗告。
                                書記官  林  育  德
中　　華　　民　　國　　96　　年　　8 　　月　　1 　　日
